【裁判字號】    89,簡,63
【裁判日期】    900712
【裁判案由】    勞保
【裁判全文】
臺北高等行政法院判決                                八十九年度簡字第六三號
    原      告  桃園縣觀音鄉農會
    代  表  人  甲○○理事長.
    被      告  行政院勞工委員會
    代  表  人  陳菊（主任委員）
右當事人間因勞保事件，原告不服行政院勞工委員會中華民國八十九年八月二十四日
台八十九勞訴字第○○三九八四五號訴願決定，提起行政訴訟。本院判決如左：
    主  文
原告之訴駁回。
訴訟費用由原告負擔。
    事  實
緣原告申報其員工即被保險人戴永業等五名之八十七年六月至八十八年七月投保薪資
，經被告認有以少報多情事，而依勞工保險條例第十四條第一項前段及第七十二條第
二項規定，處以多報保險費金額二倍罰鍰計新台幣（下同）九、二○八元。原告不服
，提起訴願，遭駁回後，遂向本院提起行政訴訟。茲摘敘兩造訴辯意旨如次：
甲、原告起訴意旨略謂：
一、原告依據八十六年度總收益核算結果，每一薪點係以二○○元計算，本無問題，
    惟自八十七年起原告為配合納入勞動基準法（下稱勞基法）實施對象，即生扞挌
    。蓋原告新進員工之最低薪點為五十一點，以每薪點二○○元計算，月薪資僅為
    一○、二○○元，不符勞基法最低投保薪資一五、八四○元之規定。為符合勞基
    法最低投保薪資之要求，原告乃提高每薪點為三一○元，俾免違法，並繼而向桃
    園縣政府爭取補助經費以達該目標，該府亦於八十七年一月十九日對每薪點發給
    三一○元乙事准予備查，是原告遂依桃園縣政府來函以每薪點三一○元計算而申
    報員工之投保薪資，其間要無任何違法循私之處。
二、原告員工之薪資計算係以薪點為基準，新進員工之最低薪點為五十一薪點，其後
    依年資之增加而提高其薪點，員工雖因年資深淺不同而異其薪點多寡，然每薪點
    計算值則每位員工均一致。就新進員工言，必每薪點發給三一○元，始能符勞基
    法最低投保薪資之規定，低於此數額即違法。故基於薪點計算值須一致之要求，
    資深員工亦須依每薪點三一○元計算，始不違法。是原告就戴永業等五名員工之
    投保薪資之申報，即係依上開方式為之，豈能謂為違法？設若依被告所言處分原
    告，不啻致原告於進退失據之地，無乃強人所難！
三、被告所屬勞工保險局曾於八十六年十月二十一日以八十六年保承字第六○六八九
    ○○號函知原告，要求原告按調整後基本工資一五、八四○元申報投保薪資，且
    將原告員工投保薪資低於規定者，逕調整為最低基本薪資，顯然被告亦認原告實
    有調高員工薪資以符合基本工資要求，並依此申報投保薪資之必要。另中央健康
    保險局北區分局承保組於八十七年二月五日亦以健保桃承字第八七○○○四二號
    函通知原告，不得以多報少，否則有罰鍰之虞，原告自更兢兢業業，深恐受害。
    抑有進者，勞工保險局於八十六年十一月五日以八六保承字第六○六八八○○號
    函逕行調高原告員工姜義生等二十四人之投保薪資，並於上開函文說明第四點要
    求原告就所屬投保薪資偏低者，應即填表送局申報調高，否則一生保險事故，即
    由原告負擔賠償少領給付差額及罰鍰之責。是被告一則要求原告依最低基本工資
    規定申報投保薪資，一則罔顧原告計薪之方式及縣府同意原告計薪申報之事實，
    誠令原告無所適從，動輒得咎，無乃擾民。
四、勞工保險條例第十四條及同條例施行細則第三十二條規定，旨在防止侵犯勞工權
    益或有圖利勞工之情，惟原告受罰迄今，戴永業等五人並無人退休，原告實無故
    意以少報多而圖利員工情形，且原告員工現今均係以每薪點三一○元計算薪資。
    揆諸上情，原告所為，實於法有據，訴願決定及原處分誠屬不當，請撤銷原處分
    及訴願決定。
乙、被告答辯意旨略謂：
一、被告依據原告檢具戴永業等七名之八十七年六月至八十八年七月薪資表核算，查
    得戴永業等五名之投保薪資確實未依照規定申報，而分別有以少報多之情事，此
    有渠等薪津表可稽，被告乃依勞工保險條例第十四條第一項前段、第七十二條第
    二項規定、同條例施行細則第三十二條第一項及勞動基準法第二條第三款規定，
    處以多報保險費金額二倍罰鍰計九、二○八元。
二、原告訴稱自八十七年起為配合納入勞基法實施對象，及符合最低投保薪資，乃將
    原來每一薪點由二○○元提高為三一○元，並向縣政府爭取補助經費，其以每薪
    點三一○元計算而申報員工之投保薪資，並無任何違法云云。惟揆諸首揭規定，
    投保單位應按被保險人實際月薪資總額，依投保薪資分級表之規定向保險人申報
    ，而戴永業等人實領薪資低於原告申報之投保薪資，原告不得以其預期但尚未實
    際調整之薪資申報，且不得以縣政府未足額補助致申報偏高等理由主張免責，請
    駁回原告之訴。
    理  由
一、按「．．所稱月投保薪資，係指由投保單位按被保險人之月薪資總額，依投保薪
    資分級表之規定，向保險人申報之薪資．．」、「投保單位違背本條例規定，將
    投保薪資金額以多報少或以少報多者，自事實發生之日起，按其短報或多報之保
    險費金額，處以二倍罰鍰，並追繳其溢領給付金額。勞工因此所受損失，應由投
    保單位賠償之。」分別為勞工保險條例第十四條第一項前段及第七十二條第二項
    所明定。又「本條例第十四條第一項所稱月薪資總額，以勞動基準法第二條第三
    款規定之工資為準；其每月收入不固定者，以最近三個月收入之平均為準；實物
    給與按政府公布之價格折為現金計算。」復為同條例施行細則第三十二條第一項
    定有明文。另依勞動基準法第二條第三款規定：「工資：謂勞工因工作而獲得之
    報酬；包括工資、薪金及按計時、計日、計月、計件以現金或實物等方式給付之
    獎金、津貼及其他任何名義之經常性給與均屬之。」。
二、本件原告申報其員工即被保險人戴永業、張學國、黎藏、羅金爐及古美智等五名
    之八十七年六月至八十八年七月投保薪資，分別為四○、一○○元、三八、二○
    ○元、三八、二○○元、三四、八○○元、三六、三○○元，惟該五名被保險人
    自八十七年六月起之實領月薪資，係分別為三七、九九○元、三六、二五○元、
    三五、六七○元、三一、六一○元、三三、六四○元，而依「勞工保險投保薪資
    分級表」之規定，渠等應申報投保薪資，應分別為三八、二○○元、三六、三○
    ○元、三六、三○○元、三一、八○○元、三四、八○○元；則原告申報其員工
    即被保險人戴永業等五名之投保薪資確實有未依規定申報，而有以少報多之情事
    ，此有被保險人戴永業等五名之八十七年六月至八十八年七月薪資表、勞工保險
    罰鍰金額計算表、明細表（如附表）等影本附原處分卷可稽，並為原告所不爭執
    ，自堪信為真實。
三、原告雖主張其為配合農會納入政府勞基法實施而擬提高薪點金額，因桃園縣政府
    未足額補助致申報偏高，實非得已云云。惟查，月投保薪資係指由投保單位按被
    保險人之月薪資總額，依投保薪資分級表之規定向保險人申報之薪資，此既為勞
    工保險條例第十四條第一項前段之強制規定，原告即不得以其預期但尚未實際調
    整之薪資申報，亦不得以縣政府未足額補助致申報偏高等理由主張免罰。另原告
    訴稱被告所屬勞工保險局曾函請原告按調整後基本工資一五、八四○元申報投保
    薪資，且逕將員工投保薪資低於規定者予以調整乙節，亦係保險人依據勞工保險
    條例第十四條第三項授權訂定之「勞工保險投保薪資分級表」備註欄第一點：「
    凡年滿十六歲以上被保險人之月投保薪資應不得低於行政院核定之基本工資所適
    用之等級」規定，所為合於同條例第十四條第一項前段之「月投保薪資」之處理
    ，尚難執此認為本件原告將投保薪資金額以少報多係屬合法。至原告主張中央健
    康保險局北區分局承保組函知原告不得以多報少乙節，與本案核屬二事，亦不得
    據此主張原告免罰。
四、綜上，原告違法事證明確，被告對原告處以多報保險費金額二倍罰鍰計九、二○
    八元，於法並無不合，訴願決定予以維持，亦無違誤。原告猶執前詞訴請撤銷，
    為無理由，應予駁回。又本件適用簡易訴訟程序，爰不經言詞辯論逕為判決，併
    予敘明。
據上論結，本件原告之訴為無理由，爰依行政訴訟法第二百三十三條第一項、第九十
八條第三項前段，判決如主文。
中      華      民      國     九十     年      七      月     十二     日
                                         臺北高等行政法院第 三 庭
                                                     法  官  曹瑞卿
右為正本係照原本作成。
本件以訴訟事件所涉及之法律見解具有原則性者為限，始得於本判決送達後二十日
內向本院提出上訴狀並表明上訴理由，如已於本判決宣示後送達前提起上訴者，應
於判決送達後二十日內補具上訴理由（均按他造人數附繕本），且經最高行政法院
許可後方得上訴。
中      華      民      國     九十     年      七      月     十二     日
                                                     書記官  方偉皓


司法院資訊處製作；財團法人民間司法改革基金會備份。
